臺灣桃園地方法院小額民事判決
110年度桃保險小字第666號
原      告  富邦產物保險股份有限公司

法定代理人  羅建明  
訴訟代理人  陳銘鐘  
            潘炳煌  
            沈威緻  
被      告  管培剛  
訴訟代理人  管聰明  
上列當事人間請求損害賠償事件，於中華民國111年10月24日言
詞辯論終結，本院判決如下：
　　主    文
被告應給付原告新臺幣11,687元，及自民國一一Ｏ年十月五日起
至清償日止，按年息百分之五計算之利息。
原告其餘之訴駁回。
訴訟費用新臺幣7,000元由被告負擔其中新臺幣1,500元，餘由原
告負擔。
本判決原告勝訴部分得假執行。
    事實及理由
壹、程序方面
    按小額訴訟之訴狀送達後，原告不得將原訴變更或追加他訴
    ，但擴張或減縮應受判決事項之聲明者，不在此限，民事訴
    訟法第436條之23、第436條第2項、第255條第1項但書第3 
    款分別定有明文。本件原告起訴聲明原為：被告應給付原告
    新臺幣（下同）69,484元，及自起訴狀繕本送達翌日起至清
    償日止，按年息5%計算之利息（見本院卷第3頁）；嗣於民
    國111年3月30日言詞辯論時當庭變更聲明為：被告應給付原
    告54,294元，及自起訴狀繕本送達翌日起至清償日止，按年
    息5%計算之利息（見本院卷第43頁）。核其所為，係屬減縮
    應受判決事項之聲明，合於上開規定，應予准許。
貳、實體方面
一、原告主張：被告於108年7月22日下午5時30分許，騎乘車牌
    號碼000-000號普通重型機車(下稱肇事機車)，在桃園市○○
    區○○路000號B2停車場內，與訴外人黃金基所有、原告所承
    保之車牌號碼000-0000號自用小客車（下稱系爭車輛）發生
    碰撞，致系爭車輛受損。嗣系爭車輛送廠維修，支出修復費
    用新臺幣（下同）69,484元，並由原告依約全數給付完畢。
    上開費用經計算零件折舊後，必要之回復原狀費用應為54,2
    94元。因而依侵權行為及保險代位之法律關係提起本件訴訟
    ，請求被告賠償。並聲明：被告應給付原告54,294元，及自
    起訴狀繕本送達翌日起至清償日止，按年息5%計算之利息。
二、被告則辯以：事發經過如原告所述，惟伊騎乘肇事機車僅擦
    撞系爭車輛後保險桿，就原告請求其餘項目與本件事故無關
    ，且原告未將車輛完全停放於停車格內，其與有過失等語。
    並聲明：原告之訴駁回。
三、本院之判斷：
(一)按因故意或過失，不法侵害他人之權利者，負損害賠償責任
    ；汽車、機車或其他非依軌道行駛之動力車輛，在使用中加
    損害於他人者，駕駛人應賠償因此所生之損害；但於防止損
    害之發生，已盡相當之注意者，不在此限，民法第184條第1
    項前段、第191條之2分別定有明文。本件被告於上開時間騎
    乘肇事機車行經事發地點，擦撞系爭車輛，致系爭車輛毀損
    之事實，為被告不爭執，堪信原告之主張為真實。是被告就
    本件事故具有過失洵堪認定，且系爭車輛因本件事故而受有
    損害，被告自應負損害賠償責任。
(二)按當事人主張有利於己之事實者，就其事實有舉證之責任，
    民事訴訟法第277條前段定有明文。而民事訴訟如係由原告
    主張權利者，應先由原告負舉證之責，若原告先不能舉證，
    以證實自己主張之事實為真實，則被告就其抗辯事實即令不
    能舉證，或其所舉證據尚有疵累，亦應駁回原告之請求。經
    查，原告主張系爭車輛因本件事故受有損壞，修復費用共需
    69,484 元（工資8,700元、烤漆15,876元、零件44,908元）
    乙節，無非係以其所提慶達汽車股份有限公司桃園服務廠出
    具之估價單及電子發票證明在卷可稽（見本院卷第7、12頁
    ），然尚不能逕認該估價單上之所有維修項目即等同系爭車
    輛因本件事故所致之車損狀況，且台灣區汽車修理工業同業
    公會僅就維修項目與預估費用實施鑑定，依其鑑定回函結果
    (見本院卷第57頁)，仍無法證明該維修項目是否為本件事故
    所導致，再者，原告並未舉證除被告所自認因本件事故損壞
    之後保險桿外之其他維修項目與本件事故具因果關係，故估
    價單除後保險桿以外所載之維修項目是否均為系爭車輛因本
    件事故所受損部位，顯非無疑，是原告執估價單主張估價單
    所列系爭車輛之受損部位亦為被告所造成，自難遽予憑信。
    而被告既對於因其過失行為造成之系爭車輛損害係系爭車輛
    之後保險桿部分，則就此部分被告自應負損害賠償責任。
(三)復按物被毀損時，被害人除得依民法第196 條請求賠償外，
    並不排除民法第213 條至第215 條之適用。依民法第196 條
    請求賠償物被毀損所減少之價額，得以修復費用為估定之標
    準，但以必要者為限（例如：修理材料以新品換舊品，應予
    折舊）。經查，系爭車輛因本件事故送廠維修，共支出維修
    後保險桿費用13,200元（含工資4,500元、烤漆8,000元、零
    件700元），有上開估價單為據，足認屬實。系爭車輛之修
    復既以新零件更換被毀損之舊零件，自應將零件折舊部分予
    以扣除，依行政院所頒固定資產耐用年數表及固定資產折舊
    率之規定，非運輸業用客車之耐用年數為5年，依定率遞減
    法每年折舊1000分之369，另依營利事業所得稅查核準則第9
    5條第6項規定「固定資產提列折舊採用定率遞減法者，以1
    年為計算單位，其使用期間未滿1年者，按實際使用之月數
    相當於全年之比例計算之，不滿1月者，以1月計」，而依車
    籍資料所示，系爭車輛係於107年9月出廠，至事故發生之10
    8年7月間已使用10月，則零件扣除折舊後之費用估定為485
    元（詳如附表之計算式），是系爭車輛之必要修復費用於扣
    除零件折舊後加計工資費用為12,985元（計算式：485元＋4,
    500元＋8,000元），又被告抗辯原告與有過失等語，經查，
    系爭車輛確實未完全停放於停車格內，此有被告所提之現場
    照片可稽（見本院卷第40頁）。然系爭車輛屬於靜止狀態，
    且突出停車格之範圍尚小，現場仍有空間可以讓其他車輛經
    過，被告卻疏未注意擦撞系爭車輛，足見黃金基及被告均有
    過失甚明。本院斟酌本件事故發生時黃金基就系爭車輛超出
    停車格停放造成本件損害發生或擴大與有過失，被告應負擔
    90%、原告應負擔10%之過失責任，則依民法第217條第1項規
    定：損害之發生或擴大，被害人與有過失者，法院得減輕賠
    償金額，或免除之。原告得請求之金額即為11,687元【計算
    式：12,985×90%＝11,687，元以下四捨五入】。
(四)再按給付無確定期限者，債務人於債權人得請求給付時，經
    其催告而未為給付，自受催告時起，負遲延責任。其經債權
    人起訴而送達訴狀，或依督促程序送達支付命令，或為其他
    相類之行為者，與催告有同一之效力。遲延之債務，以支付
    金錢為標的者，債權人得請求依法定利率計算之遲延利息。
    其利率未經約定，亦無法律可據者，週年利率為5%，為民法
    第229條第2項、第233條第1項前段、第203條分別明定。本
    件原告對被告之損害賠償請求權屬未定給付期限之金錢債權
    ，故其就上述11,687元，請求被告給付自起訴狀繕本送達翌
    日即110年10月5日（見本院卷第25頁）起至清償日止，按年
    息5%計算之利息，即屬有據。
四、綜上所述，原告依侵權行為及保險代位之法律關係，請求被
    告給付如主文第1項所示，為有理由，應予准許；逾此範圍
    之請求則無理由，應予駁回。
五、本判決第1項係適用小額訴訟程序所為被告敗訴之判決，依
    民事訴訟法第436條之20規定，應依職權宣告假執行。
六、本件結論已臻明確，兩造其餘攻擊防禦方法及所提證據，經
    審酌均不至影響判決結果，故不逐一論述。
七、訴訟費用負擔之依據：民事訴訟法第79條，並依同法第436
    條之19第1 項確定訴訟費用額為7,000元（即第一審裁判費1
    ,000 元、鑑定費用6,000 元）。
中　　華　　民　　國　　111 　年　　11　　月　　11　　日
                  桃園簡易庭  法  官  蘇品蓁
以上為正本係照原本作成。
如不服本判決，應於送達後20日內，向本院提出上訴狀並表明上
訴理由，如於本判決宣示後送達前提起上訴者，應於判決送達後
20日內補提上訴理由書（須附繕本）。
如委任律師提起上訴者，應一併繳納上訴審裁判費。   
中　　華　　民　　國　　111 　年　　11　　月　　11　　日
                              書記官  潘昱臻
附錄：
一、民事訴訟法第436條之24第2項：
　  對於小額程序之第一審裁判上訴或抗告，非以其違背法令為
    理由，不得為之。
二、民事訴訟法第436條之25：
　  上訴狀內應記載上訴理由，表明下列各款事項：
　  ㈠原判決所違背之法令及其具體內容。
　  ㈡依訴訟資料可認為原判決有違背法令之具體事實。
三、民事訴訟法第471條第1項：（依同法第436條之32第2項規定
    於小額事件之上訴程序準用之）
    上訴狀內未表明上訴理由者，上訴人應於提起上訴後20日內
    ，提出理由書於原第二審法院；未提出者，毌庸命其補正，
    由原第二審法院以裁定駁回之。　　　　　　　　　
附表
-----
折舊時間           金額
第1年折舊值        700×0.369×(10/12)=215
第1年折舊後價值    700-215=485